【裁判字號】    96,訴,3975
【裁判日期】    970613
【裁判案由】    勞保
【裁判全文】
臺北高等行政法院裁定
                                     96年度訴字第03975號
原      告  甲○○
被      告  勞工保險局
代  表  人  乙○○（總經理）
上列當事人間因勞保事件，原告提起行政訴訟，本院裁定如下：
    主  文
原告之訴駁回。
訴訟費用由原告負擔。
    理  由
一、本件被告代表人於訴訟繫屬中由廖碧英變更為乙○○，並已
    具狀聲明承受訴訟，合先明。
二、按「原告之訴，有下列各款情形之一者，行政法院應以裁定
    駁回之。但其情形可以補正者，審判長應定期間先命補正：
    ．．．10、起訴不合程式或不備其他要件者。」為行政訴訟
    法第107 條第1 項第10款所明定。
三、查本件原告以因「右肘（肱骨下端）骨折癒合不良」住院治
    療，曾領取民國（下同）91年8 月10日至91年8 月12日止期
    間共3 日普通傷病給付。嗣以同一傷害，申請91年8 月13日
    至91年12月21日期間職業傷病給付。經被告審查，以原告所
    患非屬職業傷害，乃以92年5 月13日保給傷字第0926039306
    0 號函核定所請按普通傷害辦理。原告不服，循序提起訴願
    及行政訴訟，經本院於96年6 月6 日以96年度訴字第383 號
    裁定原告之訴駁回。原告不服，復向本院提起行政訴訟，聲
    明請求「1 、確認原告此為職業傷病，並非傷病給付。2 、
    確認傷病給付，按其平均月投保薪資50% ，發給普通傷害補
    助費或普通疾病補助費。」，依其聲明，應係請求「確認對
    被告公法上法律關係（勞保職業傷病給付請求權）成立」之
    訴訟。
四、按行政訴訟法於89年7 月1 日施行前，僅有撤銷訴訟，對於
    人民權益之保障欠周，乃增加「確認行政處分無效之訴訟」
    、「確認公法上法律關係成立或不成立之訴訟」、「確認已
    執行完畢或因其他事由而消滅之行政處分為違法之訴訟」及
    「公法上給付之訴訟」等行政訴訟種類。因此，修正行政訴
    訟法增加行政訴訟種類之目的，在於彌補人民原來不得提起
    撤銷訴訟，致無其他救濟途徑之公法上爭議事件，得提起其
    他訴訟救濟，以保障其權益，並非提供人民對於法定救濟期
    間經過後，形式上已經確定之行政處分，再有翻案爭訟之機
    會。
五、本件原告提起確認法律關係存在之訴訟，顯不合法：
    按「確認公法上法律關係成立或不成立之訴訟，於原告得提
    起撤銷訴訟者，不得提起之。」行政訴訟法第6 條第3 項定
    有明文，又「確認公法上法律關係成立或不成立之訴訟，於
    自始不得提起撤銷訴訟時，才得為之，此為『確認訴訟補充
    性』所使然。蓋公法上法律關係緣由行政處分而生者為最，
    自應就所爭執之行政處分，提起撤銷訴訟尋求救濟。而非任
    由當事人得選擇性提起確認訴訟；或當事人已逾提起撤銷訴
    訟之法定期間，仍得提起無期間限制之確認訴訟，否則不僅
    浪費訴訟資源且撤銷訴訟及訴願前置制度將形同虛設。」最
    高行政法院93年度裁字第864 號著有裁定可資參照，可知法
    律關係因行政處分發生者，當事人如有爭執，即應以撤銷訴
    訟訴請撤銷原處分，使該法律關係失所附麗，隨之消滅，始
    能徹底解決原處分之適法性爭議，而符合訴訟經濟原則。若
    原告怠於提起撤銷訴訟，聽任行政處分確定，或原告已提起
    撤銷訴訟，並經行政法院判決確定後，再以無起訴期間限制
    之確認訴訟，主張因行政處分而生之法律關係存在或不存在
    ，則行政處分之效力永遠處於不確定之狀態，不唯訴願及撤
    銷訴訟成為多餘，亦使撤銷訴訟起訴期間的限制失去意義，
    有害法律秩序之安定。
六、從而，本件原告對被告是否具有勞保職業傷病之給付請求權
    ，自應就被告「否准職傷給付」之行政處分提起撤銷之訴，
    不得提起確認之訴，乃原告就前揭否准之行政處分提撤銷訴
    訟敗訴確定後，復提起本件確認法律關係存在之訴訟，顯不
    合法，應予駁回。
七、依行政訴訟法第107 條第1 項第10款、第104 條、民事訴訟
    法第95條、第78條，裁定如主文。
中    華    民    國    97    年     6    月   13     日
                    臺北高等行政法院第二庭
                              審判長法  官  徐瑞晃
                                    法  官  蕭惠芳
                                    法  官  畢乃俊
上為正本係照原本作成。
如不服本裁定，應於送達後10日內向本院提出抗告狀（須按他造
人數附繕本）。
中    華    民    國    97    年     6    月    13    日
                                     書記官  簡信滇


司法院資訊處製作；財團法人民間司法改革基金會備份。
